【裁判字號】    99,訴,337
【裁判日期】    990401
【裁判案由】    違反毒品危害防制條例
【裁判全文】
臺灣彰化地方法院刑事判決               99年度訴字第337號
公  訴  人  臺灣彰化地方法院檢察署檢察官
被      告  甲○○
上列被告因違反毒品危害防制條例案件，經檢察官提起公訴（99
年度毒偵字第47號），本院依簡式審判程序判決如下：
    主  文
甲○○施用第一級毒品，累犯，處有期徒刑捌月。
    事  實
一、甲○○前因施用毒品案件，經法院裁定送觀察、勒戒後，因
    評定認無繼續施用毒品傾向，於民國89年5 月30日執行完畢
    釋放；復於上開觀察、勒戒執行完畢釋放後5 年內，再因施
    用毒品案件，經本院以93年度訴字第20號判決處有期徒刑9
    月、5 月，應執行有期徒刑1 年確定；另因施用毒品案件，
    經本院以93年度訴字第681 號判決處有期徒刑1 年、7 月，
    應執行有期徒刑1 年6 月確定；上開罪刑經送監接續執行，
    於94年10月18日縮短刑期假釋出監付保護管束，嗣經撤銷假
    釋，入監執行殘刑10月又14日，於96年6 月7 日執行完畢。
    另因施用毒品案件，經臺灣高等法院臺中分院以95年度上訴
    字第2422號判決處有期徒刑7 月、9 月，應執行有期徒刑1
    年確定；再因竊盜案件，經本院以95年度易字第964 號判決
    處有期徒刑4 月、7 月，應執行有期徒刑8 月確定；又因施
    用毒品及竊盜案件，經本院分別以96年度訴字第527 號、95
    年度易字第1464號判決各處有期徒刑7 月確定；上開數案嗣
    經臺灣高等法院臺中分院以96年度聲減字第1755號裁定減刑
    並定應執行刑為有期徒刑1 年6 月確定，經送監執行，於97
    年10月18日縮刑期滿執行完畢。仍不知警惕，復基於施用第
    一級毒品海洛因之犯意，於98年11月23日晚上7 、8 時許，
    在其位於彰化縣鹿港鎮頭庄巷120 之3 號之住處房間內，將
    海洛因摻水混合後，以注射針筒注射體內之方式，施用海洛
    因1 次。
二、案經彰化縣警察局和美分局報告臺灣彰化地方法院檢察署檢
    察官偵查起訴。
    理  由
一、被告甲○○所涉為死刑、無期徒刑、最輕本刑為3 年以上有
    期徒刑或高等法院管轄第一審案件以外之罪，並於本院行準
    備程序時就被訴事實為有罪之陳述，本院合議庭依刑事訴訟
    法第273 條之1 第1 項規定，裁定改由受命法官獨任行簡式
    審判程序，先予敘明。
二、按毒品危害防制條例就施用毒品者，僅限於「初犯」及「5
    年後再犯」二種情形，始應先經觀察、勒戒或強制戒治程序
    。倘被告於5 年內已再犯，經依法追訴處罰，縱其第3 次（
    或第3 次以上）再度施用毒品之時間，在初犯經觀察、勒戒
    或強制戒治執行完畢釋放5 年以後，已不合於「5 年後再犯
    」之規定，且因已於「5 年內再犯」，顯見其再犯率甚高，
    原實施觀察、勒戒或強制戒治，已無法收其實效，即應依毒
    品危害防制條例第10條處罰（參照最高法院95年度第7 次、
    97年度第5 次刑事庭會議決議意旨）。被告前因施用毒品案
    件，經裁定送觀察、勒戒後，因評定認無繼續施用毒品傾向
    ，於89年5 月30日執行完畢釋放；復於上開觀察、勒戒執行
    完畢釋放後5 年內，再因施用毒品案件，經本院以93年度訴
    字第20號判決處有期徒刑9 月、5 月，應執行有期徒刑1 年
    確定等情，有臺灣高等法院被告前案紀錄表、臺灣高等法院
    在監在押全國紀錄表各1 份在卷可憑，是被告曾於觀察、勒
    戒執行完畢釋放後，5 年內再犯毒品危害防制條例第10條之
    罪，並經法院判處罪刑確定，復為本案施用第一級毒品犯行
    經警查獲，依上開說明，自與前揭條例第20條第3 項之規定
    僅得適用於「5 年後再犯」之情形不符，本件公訴人逕行起
    訴，並無不合。
三、上揭犯罪事實，業據被告於偵訊及本院審理時坦承不諱（見
    偵卷第13頁、本院卷第22、25頁），且被告為警所採集之尿
    液，經檢驗呈可待因及嗎啡陽性反應，有彰化縣警察局和美
    分局委託檢驗尿液代號與真實姓名對照認證單、詮昕科技股
    份有限公司濫用藥物尿液檢驗報告各乙紙在卷可稽（見警卷
    第7 、8 頁），足認被告自白與事實相符。綜上，本案事證
    明確，被告犯行洵堪認定，應依法論科。
四、按海洛因為毒品危害防制條例第2 條第2 項第1 款所規定之
    第一級毒品，被告施用海洛因之行為，核係犯毒品危害防制
    條例第10條第1 項施用第一級毒品罪。被告為供施用而持有
    該級毒品之低度行為，應為施用之高度行為所吸收，不另論
    罪。被告前因施用毒品案件，經本院以93年度訴字第20號判
    決處有期徒刑9 月、5 月，應執行有期徒刑1 年確定；另因
    施用毒品案件，經本院以93年度訴字第681 號判決處有期徒
    刑1 年、7 月，應執行有期徒刑1 年6 月確定；上開罪刑經
    送監接續執行，於94年10月18日縮短刑期假釋出監付保護管
    束，嗣經撤銷假釋，入監執行殘刑10月又14日，於96年6 月
    7 日執行完畢：另因施用毒品案件，經臺灣高等法院臺中分
    院以95年度上訴字第2422號判決處有期徒刑7 月、9 月，應
    執行有期徒刑1 年確定；再因竊盜案件，經本院以95年度易
    字第964 號判決處有期徒刑4 月、7 月，應執行有期徒刑8
    月確定；又因施用毒品及竊盜案件，經本院分別以96年度訴
    字第527 號、95年度易字第1464號判決各處有期徒刑7 月確
    定；上開數案嗣經臺灣高等法院臺中分院以96年度聲減字第
    1755號裁定減刑並定應執行刑為有期徒刑1 年6 月確定，經
    送監執行，於97年10月18日縮刑期滿執行完畢，有臺灣高等
    法院被告前案紀錄表可稽，被告於有期徒刑執行完畢後5 年
    內又故意再犯本案之罪，為累犯，應依刑法第47條第1 項規
    定，加重其刑。爰審酌被告曾因施用毒品經送觀察、勒戒，
    仍未知警惕，再犯本案之罪，足見其雖經觀察、勒戒等治療
    程序，仍未徹底戒除惡習遠離毒害，顯未能善體國家設置觀
    察、勒戒機構，協助毒品施用者戒除毒害之良法美意，惟念
    及施用毒品本質上係戕害自身健康之行為，尚未嚴重破壞社
    會秩序或侵害他人權益，暨其犯罪之動機、目的、所生危害
    及犯罪後坦承犯行，態度良好等一切情狀，認公訴人請求量
    處有期徒刑9 月之刑，尚屬稍重，爰量處如主文所示之刑，
    以示懲儆。
據上論斷，應依刑事訴訟法第273 條之1 第1 項、第299 條第1
項前段，毒品危害防制條例第10條第1 項，刑法第11條前段、第
47條第1 項，判決如主文。
本案經檢察官鄭智文到庭執行職務。
中    華    民    國    99    年    4     月    1     日
                  刑事第一庭  法  官  楊舒嵐
以上正本證明與原本無異。
如不服本判決應於收受判決後10日內向本院提出上訴書狀，並應
敘述具體理由；其未敘述上訴理由者，應於上訴期間屆滿後20日
內向本院補提理由書(均須按他造當事人之人數附繕本)「切勿逕
送上級法院」。
中    華    民    國    99    年    4     月    1     日
                              書記官  陳如玲
附錄論罪科刑法條：
毒品危害防制條例第10條第1項
施用第一級毒品者，處 6 月以上 5 年以下有期徒刑。

司法院資訊處製作；財團法人民間司法改革基金會備份。
